臺灣臺南地方法院民事裁定
110年度消債更字第258號
聲  請  人
即 債 務人  蔣竣宇即蔣加明

代  理  人  楊鵬遠律師
上列聲請人依消費者債務清理條例聲請更生，本院裁定如下：
    主  文
聲請駁回。
聲請程序費用由聲請人負擔。
    理  由
一、按債務人不能清償債務或有不能清償之虞者，得依本條例所
    定更生或清算程序，清理其債務；聲請更生或清算不合程式
    或不備其他要件者，法院應以裁定駁回之。但其情形可以補
    正者，法院應定期間先命補正；債務人對於金融機構負債務
    者，在聲請更生或清算前，應向最大債權金融機構請求協商
    債務清償方案，或向其住、居所地之法院或鄉、鎮、市、區
    調解委員會聲請債務清理之調解；協商或調解成立者，債務
    人不得聲請更生或清算。但因不可歸責於己之事由，致履行
    有困難者，不在此限；本條例施行前，債務人依金融主管機
    關協調成立之中華民國銀行公會會員，辦理消費金融案件無
    擔保債務協商機制與金融機構成立之協商，準用前2項之規
    定，消費者債務清理條例（下稱消債條例）第3條、第8條、
    第151條第1項、第7項、第9項分別定有明文。依立法理由，
    債務人與債權人成立協商或調解後，即應依誠信原則履行，
    故應限制於債務人因不可歸責於己之事由，致履行顯有重大
    困難時，始得聲請更生或清算，俾債務人盡力履行協商或調
    解方案，避免任意毀諾。準此，債務人依自己之清償能力，
    自主與債權人協商按月分期清償之金額，非有嗣後協商基礎
    條件發生情事變更，且該情事變更非可歸責於債務人，致原
    協商方案有履行困難甚或履行不能之情形，債務人不得再向
    法院聲請更生或清算。
二、聲請意旨略以：聲請人積欠無擔保或無優先權之債務總額約
    為新臺幣（下同）354,330元，為清理債務，雖依消債條例
    第151條規定，曾與最大債權金融機構星展(台灣)商業銀行
    股份有限公司（下稱星展銀行）成立前置協商，但因聲請人
    以其父名字開立之將沅機車行生意不佳，於民國104年10月
    結束營業，無力負擔協商金額而毀諾，嗣於110年8月間再向
    本院聲請與最大債權金融機構星展銀行間債務清理之調解，
    星展銀行未提出清償方案，致調解不成立。又聲請人無擔保
    或無優先權之債務未逾12,000,000元，復未經法院裁定開始
    清算程序或宣告破產，亦無依消債條例或破產法之規定而受
    刑之宣告之情。爰依消債條例規定聲請准依更生程序清理債
    務等語。
三、經查，聲請人為一般消費者，並未從事營業，現積欠無擔保
    或無優先權之債務總額約為354,330元，未逾12,000,000元
    ，聲請人前曾於103年12月12日與全體債權銀行成立協商，
    同意自103年12月10日起為首期繳款日，每月以4,639元，共
    分90期，週年利率6%，惟最大債權銀行於104年10月10日通
    報毀諾結案。嗣於110年8月間再向本院聲請與最大債權金融
    機構星展銀行間債務清理之調解，星展銀行未提供清償方案
    ，致調解不成立等情，有聲請人提出財團法人金融聯合徵信
    中心之債權人清冊、全國財產稅總歸戶財產查詢清單、109
    年度綜合所得稅各類所得資料清單、戶籍謄本、調解不成立
    證明書、財團法人金融聯合徵信中心之綜合信用報告為證（
    調字卷第25-33、39頁，本院卷第21頁、第63-66頁）。從而
    ，聲請人主張其為一般消費者，無擔保或無優先權之債務總
    額未逾12,000,000元，且於提起本件更生聲請前，已踐行協
    商程序，並於104年10月10日毀諾，復於110年8月間踐行前
    置調解程序而調解不成立之事實，應堪認定。
四、聲請人主張於104年10月間履行有困難而提起本件聲請，依
    前揭說明，聲請人既曾與金融機構協商成立，除有消費者債
    務清理條例第151條第7項但書或第151條第8項之情形外，其
    更生之聲請應予駁回。茲調查及判斷如下：
　㈠經查，聲請人以其父名字開立將沅機車行，雖將沅機車行於1
    04年10月2日申報歇業，惟聲請人於104年9月9日至105年1月
    18日均在台南市機車修理業職業工會投保勞工保險，投保薪
    資為20,008元，有聲請人提出之勞工保險被保險人投保資料
    在卷可稽，此外聲請人未陳報其毀諾時之薪資數額，亦未提
    出任何薪資證明供本院審酌，是認聲請人既有修理機車之一
    技之長，毀諾後又持續投保勞工保險，每月收入至少應有基
    本工資即其投保薪資20,008元，並以此金額作為償債能力之
    計算基礎。
  ㈡按債務人必要生活費用，以最近1年衛生福利部或直轄市政府
    所公告當地區每人每月最低生活費1.2倍定之，消債條例第6
    4條之2第1項定有明文。本院參酌該條文立法意旨，以衛生
    福利部所公告之104年臺灣省每人每月最低生活費10,869元
    之1.2倍計算之，即為13,043元，而聲請人未陳報其毀諾時
    之每月支出，是認聲請人每月必要生活費用為13,043元，應
    屬適當。至聲請人訊問時雖稱每月支出父母扶養費用4、5,0
    00元，惟聲請人於聲請更生或詢問毀諾時之支出時，均未曾
    提及有支出扶養費，復未提出相關證明，顯見上開扶養費應
    係目前支出之費用，並非毀諾當時之支出。
  ㈢依此計算，聲請人每月收入20,008元扣除每月必要生活費用
    13,043元後，尚餘6,965元【計算式：20,008元－13,043元＝6
    ,965元】，尚能支應上開協議金額4,639元，本院自難率認
    聲請人係因不可歸責於己之事由，致履行有困難而毀諾。
五、綜上所述，聲請人於消債條例施行前，與星展銀行成立協商
    ，然其毀諾不符合「因不可歸責於己之事由致履行有困難」
    之要件，聲請人本件聲請，核與消債條例第151條第7項、第
    9項規定之要件不符，復無從補正，應駁回其更生之聲請。
六、依消費者債務清理條例第15條，民事訴訟法第95條、第78條
    ，裁定如主文。
中　　華　　民　　國　　111 　年　　2 　　月　　10　　日
                  消債法庭  法 官　施介元　　　　　　
以上正本係照原本作成。
如對本裁定抗告須於裁定送達後10日內向本院提出抗告狀，並繳
納抗告費新臺幣1,000元。　　　　　　　　　
中　　華　　民　　國　　111 　年　　2 　　月　　10　　日
                            書記官  曾怡嘉